臺灣橋頭地方法院刑事判決　　　　　　　110年度交易字第5號
公　訴　人　臺灣橋頭地方檢察署檢察官
被　　　告　何周麗子



輔　佐　人　何玉好


上列被告因過失傷害案件，經檢察官提起公訴（109年度偵字第
00000號），本院判決如下：
    主  文
何周麗子犯無駕駛執照駕車因過失致人傷害罪，處有期徒刑參月
，如易科罰金，以新臺幣壹仟元折算壹日。
    事  實
一、何周麗子未曾考取普通重型機車駕駛執照，於民國109年1月
    16日11時45分許，騎乘車牌號碼000-000號普通重型機車載
    運資源回收貨物，沿高雄市鳥松區美山路東往西行駛至該路
    段仁美0348燈桿前，本應注意機車載運貨物必須穩妥，物品
    應捆紮牢固，堆放平穩，且行駛中不得任意驟然煞車，而依
    當時天候晴、日間自然光線、視距良好、柏油路面、路面乾
    燥、道路無缺陷、無障礙物，並無不能注意之情狀，竟未將
    裝載貨物捆紮結實即貿然上路，致所載運之資源回收物掉落
    路面，何周麗子見狀先緩慢減速準備路邊停車以便下車撿拾
    ，卻突然驟然煞車，適同向後方由陳聯進騎乘搭載其妻郭秀
    美之車號000-000號普通重型機車，為閃避驟然煞車之何周
    麗子而跟著緊急煞車，適同向後方由余佳欣（所涉過失傷害
    部分，未據告訴）所騎乘之車號000-0000號普通重型機車，
    亦疏未注意車前狀況並保持隨時可以煞停之距離，見狀煞車
    不及而自後追撞陳聯進所騎乘之上開機車，致陳聯進、郭秀
    美均人車倒地，郭秀美因而受有右遠端脛骨骨折，右外踝粉
    碎性骨折之傷害。
二、案經陳聯進、郭秀美二人訴由臺灣橋頭地方檢察署檢察官偵
    查起訴。
    理  由
一、證據能力之說明：
    查本判決所引用具有傳聞證據性質之證據，除因符合刑事訴
    訟法第159 條之1 至之4 關於傳聞法則例外規定者，本有證
    據能力外，其餘均經當事人於本院準備程序時同意有證據能
    力（見交易卷第62頁），而本院審酌上開各項證據作成或取
    得時之客觀環境條件，並無違法取證或欠缺憑信性或關連性
    之情形，作為證據使用皆屬適當，依刑事訴訟法第159條之5
    第1項之規定，應認均有證據能力，自得作為認定事實之憑
    據。
二、認定犯罪事實所憑證據及理由︰
    訊據被告固坦承本件車禍發生前伊無照騎乘上開機車行經現
    場，因機車上資源回收物掉落路邊，遂停車準備撿拾掉落物
    品，後來聽到後方傳來碰一聲，伊人車有倒地等情不諱，然
    矢口否認對於本件車禍發生有何過失，辯稱︰伊聽到碰一聲
    前已經停車將掉落物撿拾好了，伊聽到聲音自己也嚇一跳，
    轉頭看到發生車禍，車輛才會倒地云云。經查︰
(一)車禍前被告機車上載運之資源回收物並未捆紮牢固，堆放平
    穩，導致不慎掉落路邊，且被告機車尚未停妥前即發生本件
    車禍之認定︰
    按騎乘上開機車追撞告訴人陳聯進上開機車之證人余佳欣業
    於審理中證稱︰車禍發生前是一個上坡，伊騎上去後發現告
    訴人陳聯進的機車後緊急煞車仍撞上去，之後伊看到地上有
    掉落物，當時被告站在伊右邊，被告機車上還有載其他回收
    物品，伊猜測是因為回收物從被告機車上掉落，告訴人陳聯
    進可能是看見被告要去撿掉落物才會車速放很慢等語（見交
    易卷第95至100頁），核與證人余佳欣於車禍訪談紀錄表提
    及「....前方普重機LMB-362可能見KXO-362的東西掉落要去
    撿，而車速放很慢很慢..」等語（見警卷第45頁），前後相
    符。參以證人余佳欣與被告均遭告訴人陳聯進、郭秀美認定
    對本件車禍發生有過失，車禍後證人余佳欣透過保險公司業
    與告訴人二人達成和解，此有卷附和解書可參（見警卷第11
    頁），其立場應與告訴人相對，無刻意偏袒告訴人而甘冒偽
    證風險為虛偽不實證述之必要，是其證詞堪以採信。是證人
    余佳欣既已證稱︰「撞上前車後見地上有掉落物」等語，足
    認被告辯稱︰「伊聽到碰一聲前已經停車將掉落物撿拾好了
    」云云，顯與事實不符，乃畏罪情虛之卸責之詞，委無可採
    。再佐以觀諸車禍後警方到場所拍攝之照片（見警卷第65至
    75頁），現場涉案三台機車（不包含據報到場證人余佳欣之
    母所停放機車），僅有被告機車上有載運回收物，告訴人陳
    聯進及證人余佳欣之機車均無裝載物品，足認證人余佳欣所
    述車禍後看見地上之回收物，確係車禍前即已從被告上開機
    車上掉落無訛，亦足認被告於騎車上路前未能將回收物捆紮
    牢固，導致半路掉落。
(二)又本件車禍原因係因被告準備路邊停車撿拾回收物時驟然煞
    車，導致後方車輛發生追撞事故之認定︰
    按告訴人陳聯進於審理中證稱︰車禍前被告車速很快的從伊
    機車左側超車，伊有看到從被告機車上掉落一片一片的瓦楞
    紙，被告慢慢減速要靠路邊停車，伊也跟著慢慢減速，後來
    被告在伊前方時突然緊急煞車，伊擔心若向左切出快車道可
    能因為快車道也有車輛會有危險，只能跟著緊急煞車，這時
    候遭後方余佳欣機車撞擊等語（見交易卷第101至108頁）；
    另告訴人郭秀美於警詢時證稱︰車禍前被告機車超過伊先生
    陳聯進的機車後，沒多久被告機車上回收塑膠桶、寶特瓶掉
    落，被告突然停車要撿，陳聯進當時車速很慢，伊第一次回
    頭看後方沒車，轉頭後就遭後方來車撞擊等語（見警卷第13
    至16頁），雖就被告機車上掉落物係何回收物與告訴人陳聯
    進所述有所不同，然就被告超越告訴人陳聯進機車後，被告
    車上回收物品掉落且被告突然停車要撿乙節，則與告訴人陳
    聯進上開證述內容相符，可資採信。又觀諸車禍現場照片，
    現場為美山路直線路段，並無轉彎、上坡或其他足以影響用
    路人行車視線之狀況，至證人余佳欣雖證述車禍發生前是一
    個上坡等語，然從現場照片無從判別，但是可確定者乃車禍
    發生前道路相當筆直，亦無影響視線之障礙物，參以告訴人
    陳聯進於車禍前已知悉被告因為機車上回收物掉落而要停車
    撿拾，並因此放慢車速，告訴人陳聯進何以必須緊急煞車，
    導致後方證人余佳欣機車煞車不及而追撞，其中或有證人余
    佳欣未充分注意車前狀況之成份，然可以確定者乃被告要靠
    路邊停車前突然緊急煞車，導致後方告訴人陳聯進必須跟著
    緊急煞車，從而遭後方證人余佳欣追撞，此節應堪認定。參
    以被告自承聽到碰一聲時自己因驚嚇而人車倒地，設被告於
    聽到碰一聲時機車已停妥，人車並無失去重心之情，何以僅
    因聽到碰一聲即倒地，足認被告之所以人車倒地，係因緊急
    煞車而車輛尚未停妥之際，因後方告訴人陳聯進機車遭追撞
    發生碰一聲，被告受到驚嚇影響機車之操縱所致，是本案追
    撞事故發生時，被告機車尚未完全停止，被告辯稱機車停妥
    後才聽到後方傳來砰一聲云云，顯與事實不符，難以採信。
    末以，起訴書雖未載明被告有驟然煞車之不當，然此同屬被
    告駕車有過失之處，本院自得加以補充，附此述明。
(三)按機車附載物品時，載運貨物必須穩妥，物品應捆紮牢固，
    堆放平穩；汽車（包括機車）除遇突發狀況必須減速外，不
    得任意驟然減速、煞車或於車道中暫停。道路交通安全規則
    第88條第1項第7款、第94條第2項前段分別定有明文。被告
    雖未曾考取普通重型機車駕駛執照，然既已自承實際多次無
    照騎乘機車上路，自無委為不知之理，復依當時當時天候晴
    、日間有照明、柏油路面乾燥無缺陷、無障礙物且視距良好
    ，有道路交通事故調查報告表（一）（見警卷第37頁）在卷
    可查，客觀上並無不能注意之情事，被告疏未注意將後載之
    回收物捆紮牢固導致掉落路面在先，復驟然煞車在後，因而
    致告訴人陳聯進（搭載告訴人許秀美）跟著緊急煞車，致遭
    後方證人余佳欣之機車撞擊，其行為顯有過失甚明。再告訴
    人許秀美因本件車禍受有上開傷害，有高雄長庚紀念醫院診
    斷證明書（見警卷第84頁）在卷可憑，足證被告之過失行為
    與告訴人許秀美之傷害結果間，有相當因果關係。此外，復
    有道路交通事故現場圖、道路交通事故調查報告表(二)-1、
    道路交通事故談話紀錄表、現場照片、證號查詢汽車駕駛人
    資料等在卷可憑（見警卷第31至35、41至43、45至55頁、交
    易卷第123頁），是本件事證明確，被告犯行堪予認定，應
    依法論科。
三、論罪科刑：
(一)查被告未曾考取普通重型機車駕駛執照，業據被告於本院審
    理時自承在卷（見交易卷第118頁），並有前揭證號查詢汽
    車駕駛人查詢資料在卷可查。次按道路交通管理處罰條例第
    86條第1項關於汽車駕駛人無駕駛執照駕車因而致人受傷，
    依法應負刑事責任者，加重其刑至2分之1的規定，是就刑法
    第284條前段過失傷害之基本犯罪類型，對於加害人為汽車
    駕駛人於無駕駛執照駕車之情形，因而致人受傷之特殊行為
    要件予以加重處罰，已就該罪犯罪類型變更之個別犯罪行為
    予以加重，而成另一獨立之罪名，自屬刑法分則加重之性質
    。是核被告所為，係犯道路交通管理處罰條例第86條第1項
    、刑法第284條前段之無駕駛執照駕車因過失致人傷害罪，
    並應依上開條例規定加重其刑。公訴意旨認被告係犯刑法第
    284條前段之過失傷害罪，漏未載明被告有道路交通管理處
    罰條例第86條第1項前段所定汽車駕駛人無照駕車之情形，
    尚有未當，惟因起訴之基本社會事實同一，且經本院於審理
    程序中告知被告上開論罪罪名（見交易卷第119頁），已足
    保障被告訴訟上防禦權之行使，爰依刑事訴訟法第300條規
    定，變更起訴法條。
(二)刑法第62條所謂「自首」係指行為人於有偵查權限之機關尚
    未發覺犯罪前，向該管機關申告自己之犯罪事實並自願接受
    裁判者而言，並不以行為人對事故發生承認自己有過失為要
    件，只要坦承為事故當事人即足當之。查被告於警方據報到
    場後仍停留於案發現場，並當場承認為肇事人員，此有卷附
    自首情形紀錄表可稽（見交易卷第61頁），固仍該當自首要
    件。然被告於警方製作訪談紀錄表（見警卷第53頁）時一再
    表示「伊將機車停下撿掉落物，聽見後方有碰撞的聲音」、
    「伊是自己摔車」，則被告不僅否認犯行，堅稱自己只是無
    端捲入本件車禍，後續偵查、審理過程亦一再為相同之主張
    ，考量自首係得減輕其刑而非必減，本院考慮被告於本案犯
    後態度及所辯解之情節，認以不減輕其刑為適當。
(三)爰以行為人之責任為基礎，審酌被告漠視交通法規，明知自
    身未能考取機車駕駛執照，仍多次違規騎乘機車上路，無視
    自身已因老邁而影響其騎車之判斷力及注意力，且有上開不
    當之處致發生本件車禍事故，使告訴人郭秀美受有如犯罪事
    實欄所示傷害，且迄今雖經多次調解，然尚未與告訴人達成
    調解或和解，所為誠屬不該。復考量被告至今否認犯行，犯
    後態度不佳，另審酌於本院審理中自述之智識程度及生活狀
    況（見交易卷第120頁），及其前科素行等一切情狀，量處
    如主文所示之刑，並諭知易科罰金折算標準。
據上論斷，應依刑事訴訟法第299條第1項前段，判決如主文。
本案經檢察官陳麗琇提起公訴，檢察官陳俐吟到庭執行職務。
中    華    民    國   110    年   11     月    29    日
                  刑事第六庭    法  官  黃英彥
以上正本證明與原本無異。
如不服本判決應於收受送達後20日內向本院提出上訴書狀，並應
敘述具體理由；如未敘述上訴理由者，應於上訴期間屆滿後20日
內向本院補提理由書（均須按他造當事人之人數附繕本）「切勿
逕送上級法院」。
中    華    民    國   110    年   11     月    29    日
                                書記官  蔡淑貞
附錄本案論罪科刑法條：
刑法第284條
因過失傷害人者，處 1 年以下有期徒刑、拘役或 10 萬元以下
罰金；致重傷者，處 3 年以下有期徒刑、拘役或 30 萬元以下
罰金。